臺灣橋頭地方法院橋頭簡易庭民事判決
                                    110年度橋簡字第468號
原      告  林金枝  
訴訟代理人  周慶順律師
被      告  劉松恩  
訴訟代理人  劉炳宏  
被      告  胡金田  
兼上一人
訴訟代理人  胡哲榮  
上列當事人間拆屋還地等事件，本院於民國111年7 月7日言詞辯
論終結，判決如下：
    主      文
被告劉松恩應將坐落高雄市○○區○○段○0000○0000地號土地上如附
件三所示甲（面積6.32平方公尺）、乙（面積2.66平方公尺）部
分及如附件一所示C（面積4.99平方公尺）部分之地上物拆除，
將各該部分土地返還予原告，並自民國（下同）110 年6月17日
起至交還該土地之日止，按月給付原告新台幣（下同） 119元。
被告胡金田應將坐落同上段第1096、1097地號土地上如附件一所
示D（面積3.38平方公尺）、E（面積0.6平方公尺）部分之地上
物拆除，將各該部分土地返還予原告，並自111 年4月29日起至
交還該土地之日止，按月給付原告34元。
原告其餘之訴駁回。
訴訟費用由被告劉松恩、胡金田分別負擔十分之六、十分之二，
餘由原告負擔。
本判決關於原告勝訴部分得假執行，但被告劉松恩、胡金田如各
以100,000元、30,000元為原告預供擔保後，免為假執行。
    事實及理由
一、被告胡金田、胡哲榮經合法通知，未於言詞辯論期日到場，
    核無民事訴訟法第386 條各款所列情形，爰依民事訴訟法第
    436 條第2 項準用同法第385 條第1 項規定，依原告聲請，
    由其一造辯論而為判決。
二、原告主張：被告劉松恩所有如附件一所示A（面積9.15平方
    公尺）、B（面積3.52平方公尺）、C（面積4.99平方公尺）
    部分之地上物，及被告胡金田、胡哲榮所有同上圖所示D、E
　　部分（面積共3.98平方公尺）之地上物，乃無權占用伊所有
    坐落高雄市○○區○○段○0000○0000○0000地號土地（下各稱100
    6、1096、1097土地，合稱系爭土地），自應拆除並返還土
    地予伊，且其等無權占用系爭土地，至返還之日止，已受有
    相當於租金之利益，致伊受有損害，自應按月給付依申報地
    價以年息10%計算之相當於租金的不當得利，爰依民法第179
    、767 條規定提起本訴，聲明：㈠劉松恩應將坐落如附件一
    所示A、B、C 部分之地上物拆除，將該部分土地返還原告，
    並自起訴訟繕本送達之翌日起至交還該土地之日止按月給付
    188 元；㈡胡哲榮、胡金田應將坐落如附件一所示D 、E 部
    分地上物拆除，將該部分土地返還原告，並自起訴訟繕本送
    達之翌日起至交還該土地之日止按月給付37元。
三、被告劉松恩則以：伊所有同上段第1007地號土地係祖輩於日
    據時代購入，雙方祖輩以水溝為界和平居處，至民國重測始
    有原告所稱占用情事，此乃地籍圖陳舊所致，非伊故意造成
    ，且原告要求拆除之B部分含有伊所有門牌編號高雄市○○區○
    ○路00號建物主要支撐牆面，如予拆除，該建物有倒塌之虞
    ，惟原告就該土地利用價值卻甚低，伊願以部分土地與原告
    互換等語，資為抗辯。
四、被告胡哲榮、胡金田經合法通知未於最後言詞辯論期日到場
    ，據其以前陳述則以：如附件一所示D 、E 部分地上物為
　　胡金田所有，與胡哲榮無涉等語，資為抗辯。
五、本院之判斷：　　
　㈠按所有人對於無權占有或侵奪其所有物者，得請求返還之。
    對於妨害其所有權者，得請求除去之，民法第767 條第1 項
    前段及中段定有明文。次按不動產經界訴訟乃形式之形成訴
    訟，所涉地籍重測之國家土地行政及稅收利益復具一定程度
    之公益性，於法院確定經界時，自無須受當事人所聲明界址
    之拘束，而應斟酌全案具體情形，本乎公平原則而依職權定
    其經界。又地政機關依土地法第46條之1 至之3 規定重新實
    施地籍測量，純為地政機關基於職權提供土地測量技術上之
    服務，將人民原有土地所有權範圍，利用地籍調查及測量等
    方法，將其完整正確反映於地籍圖，初無增減人民私權之效
    力，而地政機關製作之地籍圖，或係依主管機關行政處分、
    土地所有人聲請分割登記時之分割線、法院民事確定判決，
    或按地籍圖製作前當時土地所有人指界而定，故地籍圖經界
    線即係相鄰土地所有人界址之所在，從而除有證據足資證明
    地籍圖製作過程中存有所繪經界線與真實之界址位置不符之
    情形外，應以地籍圖經界線作為相鄰土地所有人界址所在之
    認定。
　㈡原告主張系爭土地為其所有，與毗鄰之被告劉松恩、胡哲榮
    所有同上段1007、1095地號土地應以重測後如附件一所示經
    界線為界，被告應拆除逾界地上物等語，固有土地登記謄本
    、地籍圖謄本為證（卷第15至21頁、202至204頁），惟此經
    界線位置為被告所否認。而查，上揭各土地為重測時僅原告
    親屬即林喜松在場指界，被告則均未到場，有地籍圖重測地
    籍調查表可憑（卷第65至75頁），故重測後如附件一所示界
    址是否符於事實尚非無疑。又有關訟爭土地之界址，業經本
    院囑託國土測繪中心（下稱測繪中心）派員並會同兩造履測
    經界，有勘驗筆錄可參（卷第188頁），而該中心受囑託後
    ，即使用精密電子測距經緯儀，在系爭土地附近檢測98年度
    高雄市大社區地籍圖重測時測設之圖根點，經檢核無誤後，
    以各圖根點為基點，分別施測系爭土地及附近界址點，並計
    算其坐標值輸入電腦，以自動繪圖儀展繪於鑑測原圖上（同
    重測後地籍圖比例尺1/500 及重測前地籍圖比例尺1/1200）
    ，然後依據高雄市政府地政局仁武地政事務所保管之重測前
    後地籍圖、重測圖解地圖數值化成果及地籍圖重測地籍調查
    表等資料，展繪本案有關土地地籍圖經界線，與前項成果核
    對檢核後測定於鑑測原圖上，作成鑑定圖如附件二所示，其
    中1006土地與1007土地之重測後界址與重測前地籍圖經界線
    不符，1096、1097土地與1095土地之重測後界址則與重測前
    地籍圖經界線相符（即如附件一所示），有該中心鑑定書暨
    鑑定圖足憑（卷第224至226頁）。以測繪中心乃我國最高地
    政測量機關，且其所使用測量儀器精密，測量方法嚴謹，並
    博採諸多地籍資料，加上鑑定理由綦詳，其鑑定結論自屬公
    允適當，洵堪採認。準此，1006土地與1007土地間之界址即
    應如附件二所示之I-J線，原告主張之A-B線尚屬無據，又10
    96、1097土地與1095土地之界址則如附件一所示即附件二之
    C-D-E-F-G-H線。
　㈢又劉松恩所有如附件三所示甲（面積6.32平方公尺）、乙（
    面積2.66平方公尺）部分及如附件一所示C（面積4.99平方
    公尺）部分之地上物，暨胡金田所有如附件一所示D、E部分
    （面積共3.98平方公尺）之地上物已逾越至原告所有系爭土
    地經界之內，有各複丈成果圖、鑑定圖、補充鑑定圖可稽，
    並為劉松恩、胡金田所不爭執，而劉松恩、胡金田於此並未
    舉證有占有之權源，原告依民法第767條規定請求拆除並返
    還土地，自屬有據。至劉松恩雖以如附件三所示甲部分及如
    附件一所示C部分為建物主要支撐牆面，如予拆除，該建物
    即有倒塌之虞，且原告就該土地利用價值甚低而不應拆除云
    云，惟該建物僅為一層磚造鐵皮建物，前方堆置諸多雜物，
    且位雙方實際居住處之中間空地上而非供主要居住使用，此
    經本院勘驗屬實，並有照片可憑（卷第123至131頁），以此
    建物價值非高，復僅為一層且為鐵皮屋頂，為拆除並無困難
    ，亦無傾倒之虞，劉松恩所辯並無可採。又原告雖主張胡哲
    榮為無權占用土地之人云云，然胡哲榮已否認為附件一所示
    D、E部分地上物之所有人，且代理陳明此為胡金田所有（卷
    第186、284頁），原告既未證明胡哲榮為此地上物之有處分
    權人，其請求胡哲榮應予拆除，尚屬無據。
  ㈣末按依不當得利之法則請求返還不當得利，以無法律上之原
    因而受利益，致他人受有損害為其要件，故其得請求返還之
     範圍，應以對方所受之利益為度，非以請求人所受損害若
    干為準，無權占有他人土地，可能獲得相當於租金之利益為
    社會通常之觀念，是請求人請求無權占有人返還占有土地所
    得之利益，原則上應以相當於該土地之租金額為限。又基地
    租金之數額，除以基地申報地價為基礎外，尚須斟酌基地之
    位置，工商業繁榮之程度，承租人利用基地之經濟價值及所
    受利益等項，並與鄰地租金相比較，以為決定，並非必達申
    報總地價年息百分之十最高額。劉松恩所有如附件三所示甲
    、乙部分及如附件一所示C部分之地上物，胡金田所有如附
    件一所示D、E部分之地上物已無權占用原告所有系爭土地，
    已如上述，則渠等自受有使用收益系爭土地之利益，原告因
    而受有損害，其請求劉松恩、胡金田償還相當於租金之不當
    利益，即屬有據。又系爭土地使用分區為一般農業區，使用
    地類別為甲種建築用地，109年1月申報地價均為每平方公尺
    1,280元，有土地登記謄本可稽（卷第17至21頁），而系爭
    土地前臨嘉誠路，週遭為農業用地，此經本院到場勘驗在卷
    ，並有照片可憑（卷第121至133頁）。審酌系爭土地位於農
    業區，無甚生活及商業機能，認原告請求劉松恩、胡金田給
    付相當於租金之不當利益，以占用土地之面積及土地申報地
    價8%計算，核屬相當。據此，原告請求劉松恩自起訴狀繕本
    送達翌日即110 年6月17日（卷第41頁）起至交還該土地之
    日止按月給付相當於租金之不當利益119元【計算式：1,280
    元×13.97 ㎡×0.08÷12月＝119元，元以下4 捨5 入】、胡金田
    自起訴狀繕本送達翌日即111 年4月29日（卷第276頁）起至
    交還該土地之日止按月給付相當於租金之不當利益34元【計
    算式：1,280元×3.98 ㎡×0.08÷12月＝34元】，洵屬正當，逾
    此則為無據。
六、綜上所述，原告依民法第179、767 條規定請求劉松恩應將
    坐落1006、1096土地上如附件三所示甲、乙部分及如附件一
    所示C部分之地上物拆除，將各該部分土地予以返還，並自1
    10 年6月17日起至交還該土地之日止按月給付 119元；胡金
    田應將坐落1096、1097土地上如附件一所示D、E部分之地上
    物拆除，將各該部分土地予以返還，並自111 年4月29日起
    至交還該土地之日止按月給付34元，為有理由，應予准許，
    逾此部分之請求，則屬無據，應予駁回。
七、本件原告勝訴部分係就民事訴訟法第427 條第1 項訴訟適用
    簡易程序所為被告敗訴之判決，依同法第389 條第1 項第3
    款規定，應依職權宣告假執行，並依同法第392 條第2 項規
    定，依職權宣告被告如為原告預供擔保，免為假執行。
八、訴訟費用負擔之依據：民事訴訟法第79條。　　
九、據上論結，本件原告之訴為一部有理由、一部無理由，爰判
    決如主文。 
中　　華　　民　　國　　111 　年　　7 　　月　　28　　日
          　　　　橋頭簡易庭  法　　　官  黃宏欽
以上正本係照原本作成。
如不服本判決，應於送達後20日內，向本院提出上訴狀並表明上
訴理由，如於本判決宣示後送達前提起上訴者，應於判決送達後
20日內補提上訴理由書（須附繕本）。
中　　華　　民　　國　　111 　年　　7 　　月　　28　　日
      　　　　　　　　　　　　書　記　官  葉玉芬